【裁判字號】    90,交聲,616
【裁判日期】    900801
【裁判案由】    違反道路交通管理處罰條例聲明異議
【裁判全文】
臺灣臺北地方法院交通事件裁定                      九十年度交聲字第六一六號
    異議人即
    受處分人  甲○○
右列受處分人因違反道路交通管理處罰條例案件，對於台北市交通事件裁決所中華民
國九十年六月十八日所為之處分（原處分案號：北市裁三字第裁二二－Ａ00000
000號），聲明異議，本院裁定如左：
    主      文
原處分撤銷。
甲○○汽車駕駛人，駕駛汽車違反道路交通安全規則，因而肇事致人受傷，吊扣駕駛
執照個月。
    理      由
一、按汽車行駛至交岔路口左轉彎時，應距交岔路口三０公尺前顯示方向燈或手勢，
    ，迨行至交岔路口中心處方可左轉，並不得佔用來車道搶先左轉，道路交通安全
    規則第一百零二條第一項第四款定有明文，又汽車駕駛人駕駛汽車違反道路交通
    安全規則，因而肇事致人受傷，吊扣其駕駛執照三個月至六個月，道路交通管理
    處罰條例（民國九十年一月十七日總統修正公之道路交通管理處罰條例部分條文
    ，其施行日期依同條例第九十三條規定須由行政院以命令定之，而行政院係於九
    十年四月三日以台九十交字第０一九三一七號令發布修正後之該條例自九十年六
    月一日起施行，故以下所述及之本條例，如無特別註明，乃係修正生效後之新法
    ，而於敘述上如係九十年一月十七日修正，同年六月一日生效施行前之該條例，
    則會在該條例下加註【舊法】以資辨明，先予敘明）第六十一條第二項（舊法）
    亦定有明文。而違反道路交通管理處罰條例之行為人，未依規定自動繳納罰鍰或
    未依規定到案聽候裁決，處罰機關固得依違反道路交通管理事件統一裁罰標準及
    處理細則第四十四條第一項之規定依該處理細則附件之統一裁罰標準表，對行為
    人逕行裁決（如行為人係違反道路交通管理處罰條例【舊法】第六十一條第二項
    規定，其逕行裁決之處理方式為對行為人處以法文中之吊扣駕駛執照六個月之處
    分），惟該條項規定乃必以行為人經合法收受舉發違反道路交通管理事件通知單
    （以下稱舉發通知單）後，無正當理由未依該舉發通知單上所載應到案日期為罰
    鍰之繳納或到案聽候裁決時，方有適用，易言之，如行為人已在舉發通知單上所
    載應到案日期前自動到案向原舉發單位或原處分機關提出申訴，因行為人既已提
    出申訴，自係靜待原舉發單位或原處分機關之調查結果，而如原舉發單位或原處
    分機關在行為人應到案日期前調查完畢，並於行為人應到案日期前將對行為人不
    利之調查結果通知行為人，行為人仍拒不到案，此時原處分機關固得依前揭處理
    細則第四十四條第一項規定對行人為逕行裁決，否則原舉發單位或原處分機關如
    在行為人應到案日期後方對行為人之申訴內容調查完畢並通知行為人，即難認行
    為人係故意不在應到案日期前到案，而可由處罰機關依前揭道路交通管理事件統
    一裁罰標準及處理細則第四十四條第一項之規定對行為人逕行裁決。
二、本件受處分人即異議人甲○○於八十九年十月十七日下午九時許，駕駛車號ＢＲ
    －三二五一號自用小客車沿台北市○○區○○路七段由北往南方向行駛，於途經
    台北市○○區○○路七段與光輝路交岔路口時，欲左轉光輝路繼續行駛，受處分
    人本應注意其駕駛汽車欲在該路口左轉行駛，必欲行駛至交岔路口中心處方可左
    轉，並不得佔用來車道搶先左轉，而依當時情形又非不能注意，竟疏未注意，於
    未行駛至該交岔路口之中心處即佔用辛亥路由南往北之對向車道左轉行駛，適有
    林志明騎乘車號ＡＷＣ－七二八號機車沿該車道由南往北而來行駛至該處，受處
    分人見狀閃避不及，而使其所駕駛汽車因而撞及林志明所騎乘機車，林志明因此
    人車倒地，受有右胸部挫傷併氣胸、右上下肢多處淺創、左顏面淺創及左肘裂傷
    之傷害，經警到場處理、繪製現場圖並對受處分人及林志明為偵訊後，嗣由台北
    市政府警察局交通警察大隊（以下稱台北市交大）第四組員警以受處分人有違反
    前開道路交通安全規則第一百零二條第一項第四款及前揭道路交通管理處罰條例
    （舊法）第六十一條第二項規定之行為掣單舉發，經將舉發通知單送達於受處分
    人後，受處分人於舉發通知單上所載應到案日期八十九年十二月十一日前之同年
    月七日向原處分機關提出申訴，經原處分機關請舉發單位即台北市交大調查，經
    該大隊調查結果，仍認受處分人有前開違規行為，原處分機關於九十年一月十五
    日方通知受處分人該調查結果，嗣原處分機關即以受處分人有違反前揭道路交通
    管理處罰條例（舊法）第六十一條第二項規定之行為，且未依限到案，而依道路
    交通管理事件統一裁罰標準及處理細則第四十四條第一項之規定對受處分人逕行
    裁處吊扣受處分人駕駛執照六個月之處分。
三、訊據受處分人固不否認有於前開時間駕駛前開車號汽車在前述地點與林志明所騎
    乘機車發生碰撞肇事之事實，核與林志明就此部分所供述之情節相符，惟就本件
    道路交通事故之發生矢口否認有任何過失，辯稱：是林志明騎車太快，才來撞到
    我，我並沒有錯云云，惟查：
  (一)受處分人於前述時間駕駛汽車在前述交岔路口欲左轉行駛，如何有未行駛至交岔
    路口中心處即佔用來車道搶先左轉，致生本件交通事故之違規事實，業據證人林
    志明於本院九十年七月十八日調查時供述甚詳（當日訊問筆錄參照），另再參諸
    以本件道路交通事故發生後，員警到場處理所繪製之現場圖，其上所記載受處分
    人所駕駛汽車於案發前之行向、林志明機車倒地位置以觀，均可明顯看出受處分
    人於該交岔路口根本未行駛至交岔路口中心處即佔用來車道搶先左轉，否則受處
    分人所駕駛汽車也不會於肇事後停放在光輝路靠北邊之車道，易言之，如果受處
    分人有行駛至路口中心再左轉，且未佔用來車道搶先左轉（本院並不要求受處分
    人左轉時要成垂直九十度之左轉，但至少要到路口中心再左轉，才是比較好之駕
    駛習慣），於發生本件道路交通事故後，其所駕駛汽車至少會停在路口中心或光
    輝路之南側路邊方符事理，亦即以受處分人所駕駛汽車於肇事後之停放位置與證
    人林志明之供述相結合，已足使本院確信證人林志明上開供述應屬實在，按汽車
    行駛至交岔路口左轉彎時，應距交岔路口三０公尺前顯示方向燈或手勢，迨行至
    交岔路口中心處方可左轉，並不得佔用來車道搶先左轉，道路交通安全規則第一
    百零二條第一項第四款定有明文，受處分人駕駛汽車欲在前述交岔路口左轉行駛
    ，本即應注意必欲行駛至交岔路口中心處方可左轉，並不得佔用來車道搶先左轉
    ，而依當時情形又非不能注意，竟疏未注意於未行駛至該交岔路口之中心處即佔
    用來車道搶先左轉，而撞及林志明所騎乘機車，其就本件事故之發生負有過失甚
    為明確，受處分人辯稱其就本件事故之發生並無過失，要難認為可採。
  (二)證人林志明亦因本件事故受有前開傷害，有記載其受有前開傷害之台北市立萬芳
    醫院出具之診斷證明書一份附本院卷可稽，證人林志明所受傷害與受處分人之過
    失行為間有相當因果關係，亦可堪認定。
    如上所述，受處分人確有在前揭時地駕駛汽車違反道路交通安全規則第一百零二
    條第一項第四款規定，因而肇事致林志明受傷之行為，受處分人雖以前揭情詞置
    辯，尚難認為可採，本件事證明確，受處分人之違規行為堪以認定。
四、綜上所述，受處分人駕駛汽車確實有違反前揭道路交通安全規則第一百零二條第
    一項第四款之規定，並因而肇事使林志明受傷，從而原處分機關依道路交通管理
    處罰條例（舊法）第六十一條第二項、道路交通管理事件統一裁罰標準及處理細
    則第四十四條第一項之規定對受處分人逕行裁處吊扣受處分人駕駛執照六個月之
    處分，固非無見，惟(一)受處分人已在舉發通知單上所載應到案日期前提出申訴，
    此有申訴單一紙在卷可稽，僅是原處分機關調查函覆受處分人日期在到案日期之
    後而已，核諸前揭說明，受處分人並非不依限到案，從而原處分機關依前揭違反
    道路交通管理事件統一裁罰標準及處理細則第四十四條第一項之規定，對受處分
    人逕行裁處吊扣其駕駛執照六個月之處分，即難認為有當；又(二)原道路交通管理
    處罰條例第六十一條第二項「汽車駕駛人，駕駛汽車違反道路交通安全規則，因
    而肇事致人受傷者，吊扣其駕駛執照三個月至六個月。」已於九十年一月十七日
    由總統修正公布為道路交通管理處罰條例第六十一條第三項規定，自形式上觀之
    ，因修正前後之條項不同，應認係屬法律之變更，原處分機關亦未及比較新舊法
    之適用而為處分，自有未洽，本件受處分人之異議雖無理由，惟原處分既有如上
    所述二點之不當，自應由本院將原處分撤銷，而現行之道路交通管理處罰條例第
    六十一條第三項規定，其修正後之新法，如前所述與修正前之舊法比較結果，舊
    法並無有利於受處分人，依學者所認，行政罰在法律之適用上應有刑法第二條第
    一項「行為後法律有變更者，適用裁判時之法律。但裁判前之法律有利於行為人
    者，適用最有利於行為人之法律。」及稅捐稽徵法第四十八條之三「納稅義務人
    違反本法或稅法之規定，適用裁處時之法律。但裁處前之法律有利於納稅義務人
    者，適用最有利於納稅義務人之法律。」規定所揭示之「從新從輕」原則之類推
    適用（陳清秀著【依法行政與法律的適用】一文，收錄於翁岳生編【行政法】一
    書，第一七六頁至第一七九頁，八十七年三月版），本院自應適用修正生效後之
    新法為本件之裁判，仍以受處分人有違反道路交通管理處罰條例第六十一條第三
    項規定之行為，且林志明所受傷害非同條例（新法）新法第六十一條第四項所規
    定之重傷，並已依限到案，依該條項規定從輕裁處吊扣受處分人駕駛執照三個月
    之處分如主文第二項所示，以資適法。
據上論斷，應依道路交通案件處理辦法第二十條前段，裁定如主文。
中      華      民      國    九十      年      八      月      一      日
                                      臺灣臺北地方法院交通法庭
                                          法  官  葉  建  廷
右正本證明與原本無異。
如不服本裁定，應於裁定送達後五日內向本院提出抗告狀。
                                          書記官  許  婉  如
中      華      民      國    九十      年      八      月      一      日


司法院資訊處製作；財團法人民間司法改革基金會備份。
